臺灣高等法院高雄分院刑事判決　　　　96年度交上易字第32號
上　訴　人　臺灣高雄地方法院檢察署檢察官
被　　　告　甲○○
上列上訴人因被告過失致死案件，不服臺灣高雄地方法院95年度
交易字第392 號中華民國95年12月19日第一審判決（起訴案號：
臺灣高雄地方法院檢察署94年度偵字第24465 號），提起上訴，
本院判決如下：
    主  文
上訴駁回。
    理  由
一、公訴意旨略以：被告甲○○（下稱被告）於民國94年10月21
    日7 時45分許，駕駛車牌號碼ZE-1691 號自用小客車，沿高
    雄市左營區○○○路由南向北方向行駛，本應注意汽車行進
    中駕駛人應注意車前狀況，隨時採取必要安全措施，而依當
    時天候晴、日間自然光線、乾燥無缺陷，亦無障礙物，且視
    距良好之市區道路狀況，又無不能注意之情事，竟疏未於注
    意車前狀況，由自由四路正欲右轉進入華夏路時，不慎撞擊
    對向車道由文學路左轉進入華夏路口，由賴廖金英騎乘之車
    牌號碼WWW-801 號輕型機車，致賴廖金英人車倒地，全身受
    有多處鈍挫傷，雖經送醫急救，仍於當日9 時許，因多處鈍
    挫傷出血性休克而不治死亡，因認被告涉犯刑法第276 條第
    1 項過失致死罪嫌，並以被告之陳述、道路交通事故現場圖
    、調查報告表(一)、(二)、車禍現場照片39幀、勘驗筆錄、相驗
    屍體證明書及驗斷書，為其論據。
二、按犯罪事實應依證據認定之，無證據不得認定犯罪事實；刑
    事訴訟法第154 條定有明文。認定不利於被告之事實，須依
    積極證據，苟積極證據不足為不利於被告事實之認定時，即
    應為有利於被告之認定，更不必有何有利之證據（最高法院
    30年上字第816 號判例參照）。
三、訊據被告否認有過失致人於死之犯行，辯稱：我從自由四路
    右轉並進入到華夏路，被害人騎機車從文學路來撞我，被撞
    當時，我的車子已經轉彎並直線行駛，我遵守交通規則，也
    在我的車道上行駛，並非未注意車前狀況，如果被害人遵守
    交通規則，本案就不會發生等語。經查：
  (一)被害人機車倒地之位置，係位於華夏路由西往東之快車道上
    ，且其機車倒地之刮地痕起點，亦落於同路西向東快車道之
    事實，有道路交通事故現場圖及現場照片4 張在卷可憑（警
    卷第12、22、23頁）。且經原審勘驗現場路口監視攝影紀錄
    ，依錄影所顯示：「(1)94年10月21日7 點35分53秒：被告所
    駕汽車與被害人所騎機車出現華夏路口、(2)同日7 點35分54
    秒：被告所駕汽車行駛轉入至華夏路之快車道時，與被害人
    所騎機車擦撞，被害人之機車於撞擊後倒在地」之畫面內容
    ，則被告所駕汽車與被害人所騎機車之碰撞地點，乃係位於
    高雄市○○區○○路西向東近自由四路、文學路口附近設有
    分隔島之快車道上，應可認定。而被告所駕汽車與被害人機
    車撞擊後，其受損位置乃為左前方車燈下方保險桿，至於被
    害人之機車受損位置則為右側車身之事實，亦有車損照片可
    稽（警卷第26至28頁、31至32頁）。
  (二)依被告所駕汽車行進之路線及方向，其係從自由四路口右轉
    並已進入華夏路，參酌兩車因撞擊而受損之位置，則本件車
    禍發生時，被害人顯非行駛於被告之前方，且非自被告之前
    方騎乘機車而來，實際上，被害人乃係從被告所駕汽車之左
    方行駛至該處，是被告所辯其從自由四路右轉並進入到華夏
    路，被害人才騎機車從文學路左轉進入華夏路等語，應與事
    實相符，可以採信。則依兩車之行進方向，能否認定被告有
    注意車前狀況之義務，且係違反該項注意義務，顯有疑問。
  (三)按文學路與華夏路口係設有機車兩段式左轉之遵行標誌，有
    現場照片在卷可佐（警卷第41頁），被害人騎乘機車欲自文
    學路左轉進入華夏路，自應依規定以兩段式左轉之方式為之
    ，而被告係依規定駕車右轉行駛進入華夏路設有分隔島之快
    車道，被害人違規而騎乘機車行至該處，其因此而與被告所
    駕汽車發生撞擊，足見本件車禍之發生，應係被害人未遵守
    兩段式左轉之規定所致，實難認定被告對於本件車禍之發生
    ，有何未盡注意車前狀況之過失情事。且本件交通事故之責
    任歸屬，高雄市政府交通局車輛行車事故鑑定委員會亦認為
    被害人未依兩段式左轉為肇事原因，被告則無肇事原因，有
    該委員會94年12月15日鑑定意見書在卷可稽（偵卷第27頁）
    ，所為鑑定意見，亦與本院認定結論相同。
  (四)至於被害人賴廖金英（下稱被害人）因本件車禍致全身受有
    多處鈍挫傷，經送醫急救，仍於當日9 時許，因多處鈍挫傷
    出血性休克而不治死亡之事實，雖經檢察官督同檢驗員相驗
    明確，製有勘驗筆錄、相驗屍體證明書及驗斷書在卷足憑。
    然被告對於本件車禍之發生，是否確有過失責任，不能逕由
    相驗結果予以推論。
四、綜上所述，公訴人所提之論據，並無法證明被告確有違反注
    意義務之過失犯行，其犯罪即屬不能證明，自應為被告無罪
    之諭知。原審以不能證明被告犯罪，因而為被告無罪之諭知
    ，核無違誤。檢察官上訴意旨，猶執前詞，指摘原判決不當
    ，為無理由，應予駁回。
據上論斷，應依刑事訴訟法第368 條，判決如主文。
本案經檢察官蔡國禎到庭執行職務。
中　　華　　民　　國　　96　　年　　5 　　月　　7 　　日
                  刑事第五庭    審判長法  官  曾永宗
                                      法  官  任森銓
                                      法  官  王伯文
以上正本證明與原本無異。
本判決不得上訴。
中　　華　　民　　國　　96　　年　　5 　　月　　7 　　日
　　　　　　　　　　　　　　　　　　　書記官  黎  珍
